臺灣臺北地方法院交通事件裁定　　　　　93年度交聲字第825號
　　原處分機關　臺北市交通事件裁決所
　　受 處分 人
　　即 異議 人　甲○○
上列異議人因違反道路交通管理處罰條例案件，對於臺北市交通
事件裁決所於民國93年7 月6 日北市裁一字第裁22—A1A102364
號裁決書（原處分案號：北市警交大字第22—A1A102364 號）聲
明異議，本院裁定如下：
    主  文
原處分撤銷。
甲○○汽車駕駛人迴車前，未暫停並顯示左轉燈光或手勢，亦未
注意來往車輛，仍擅自迴轉，處罰鍰新臺幣壹仟捌佰元，記違規
點數壹點；又汽車駕駛人，駕駛汽車違反道路交通安全規則，因
而肇事致人受傷，記違規點數點。
    理  由
一、按汽車行駛至交岔路口，在同向二車道道路，欲左轉彎時，
    應距交岔路口三○公尺前換入內側車道或左轉車道；同向有
    二以上之車道者，左側車道為內側車道，右側車道為外側車
    道；又汽車迴車前，應暫停並顯示左轉燈光或手勢，看清無
    來往車輛，並注意行人通過，始得迴轉，道路交通安全規則
    第一百零二條第一項第五款、第二項及第一百零六條第五款
    分別定有明文。次按汽車駕駛人在多車道左轉彎，不先駛入
    內測車道者；或汽車駕駛人迴車前，未暫停並顯示左轉燈光
    或手勢，不注意來、往車輛、行人仍擅自迴轉者，均應處（
    銀元）二百元以上六百元以下罰鍰；又汽車駕駛人駕駛汽車
    違反道路交通安全規則，因而肇事致人受傷者，吊扣其駕駛
    執照三個月至六個月，道路交通管理處罰條例第四十八條第
    四款、第四十九條第五款、九十三年四月二十一日修正前該
    條例第六十一條第三項第一款亦已分別明訂；另依同條例第
    六十三條第一項第一款之規定：「汽車駕駛人駕駛汽車違反
    道路交通管理處罰條例第四十八條、第四十九條規定者，除
    應依該條所規定之罰鍰處罰外，並記違規點數一點。」
二、本件原處分機關認異議人即受處分人甲○○於民國九十三年
    四月六日晚上十時三十分許，騎乘車號WTV-852 號輕型機車
    沿臺北市○○○路由西往東方向行駛外側車道，於行至愛國
    東路38號前欲向左迴轉往西行駛時，因迴車前未注意來往車
    輛，而左側車身遭於同向內側車道超速直行，由李杰峰所騎
    乘車號BGN-963 號重型機車之車頭撞擊，李杰峰並因而受有
    左側遠端橈骨骨折之傷害，經警以異議人有違反道路交通管
    理處罰條例第四十九條第五款迴車前未注意來往車輛擅自迴
    轉，及同條例第六十一條第三項第一款違反道路交通安全規
    則肇事致人受輕傷之行為逕行掣單舉發，嗣異議人逾越應到
    案期限三十日以上，經原處分機關仍認其有前開違規行為，
    乃依前揭法條之規定，於九十三年七月六日以北市裁一字第
    裁22-A1A102364號裁決書，裁處異議人罰鍰新臺幣一千八百
    元、吊扣駕駛執照六個月，並記違規點數一點。
三、聲明異議意旨略以：伊於前揭時、地騎乘車號WTV-852 號輕
    型機車行經本件車禍地點迴轉時，因時值夜晚，伊已依規定
    顯示左轉燈光，並已注意來車，而本件車禍之發生，係因證
    人李杰峰車速過快所致，伊亦因此受有傷害，是伊並無裁決
    書中之違規行為，爰依此聲明異議云云。經查：
  (一)異議人於前揭時、地駕駛車號WTV-852 號輕型機車，與證人
    李杰峰所騎乘之BGN-963 號重型機車發生擦撞，且致李杰峰
    受有左側遠端橈骨骨折之傷害之事實，為異議人所坦承，並
    有異議人所提出之現場圖一份、車損照片共二張、臺北市○
    ○○○○道路交通事故現場圖、交通警察大隊交通事故分析
    研判表、中正二分局交通分隊道路交通事故補充資料表、交
    通事故談話紀錄表 (A)、 (B)、道路交通事故肇事人自首情
    形紀錄表、道路交通事故調查報告表(一)、(二)各一份、現場及
    車損照片共七張，及李杰峰於臺北市立和平醫院診斷證明書
    一份附卷可資佐證。
  (二)而異議人雖辯稱其於車禍發生時已顯示左轉燈光，並已自左
    後視鏡注意後方無車後才左轉，係於左轉到一半時才突然被
    李杰峰之機車撞擊，本件車禍顯係李杰峰車速過快而肇事云
    云。然依本件車禍發生時，該路段之速限為每小時五十公里
    ，而當天係晴天晚上，夜間有照明之市區道路○路面鋪設柏
    油、路面狀況乾燥無缺陷、無障礙物、且視距良好，又當時
    係晚間十時三十分左右，路上車輛不多，以證人李杰峰於警
    詢時所證，其當時行車速率為每小時六十至七十公里之速度
    ，異議人若如其所辯曾確實注意後方來車，應斷無不能注意
    之理。且異議人於車禍當時係自外側車道直接向左迴轉，並
    未顯示左轉方向燈一節，業據證人李杰峰於警訊時證述明確
    ，而異議人雖矢口否認有未顯示左轉方向燈之行為，惟亦不
    否認其係自案發地點之外側車道處，即直接向左迴轉，並提
    出現場圖以資參酌，亦即異議人自承其於左轉彎時，並未依
    道路交通安全規則第一百零二條第一項第五款、第一百零六
    條第五款之規定，於距交岔路口三０公尺前先換入內側車道
    ，且未於迴車前先暫停，即貿然自外側車道左轉後迴轉之事
    實，而核與證人李杰峰所證肇事情節相符，則李杰峰所證：
    其本未注意到異議人機車行駛在其右前方，而異議人左轉時
    並未打方向燈，到其發現異議人要左轉時，其車輛已距離異
    議人車輛很近，約五公尺左右，以致肇事等語，即非無據。
    則本件異議人於迴車前，疏未注意應先於交岔路口三０公尺
    前先換入內側車道，且於迴車前並未暫停並顯示左轉燈光，
    注意來往車輛後即貿然左轉及迴轉，致與同向內側車道後方
    李杰峰所騎乘之前開機車發生撞擊，並使李杰峰受有左側遠
    端橈骨骨折之傷害，其駕駛行為顯已違規，是縱使異議人辯
    稱李杰峰當時車速過快一節係屬實在，亦無礙於異議人前揭
    違規行為之成立，而仍應科處其行政罰甚明。
四、惟按「二以上違反道路交通管理之行為，應分別處罰。」違
    反道路交通管理事件統一裁罰標準及處理細則第二條固定有
    明文。然單純一個違法行為，只因各相關機關為行政上目的
    而訂定多種處罰條款，致生法律競合或想像競合之情形，若
    所為處罰種類相同，而從一重處罰已足以達成行政目的時，
    僅得裁處一個罰鍰，並依法定罰鍰額最高之規定裁處，但裁
    處之額度不得低於各該法規之罰鍰最低額，始符憲法保障人
    民權利之意旨。是本件異議人聲明異議之意旨雖無理由，已
    如前述，而原處分機關漏未就異議人未先駛入內側車道，即
    自外側車道左轉之違規行為，與異議人迴車前，未暫停並顯
    示左轉燈光或手勢，不注意來、往車輛仍擅自迴轉之情形一
    併審酌，並從一重處罰，只逕就其較重之違規迴車部分，依
    道路交通管理處罰條例第四十九條第五款及違反道路交通管
    理事件統一裁罰基準表之規定，裁處異議人新臺幣一千八百
    元之罰鍰，並依同條例第六十三條第一項第一款之規定，記
    受處分人違規點數一點，其結果雖無不同，然與法即有未合
    。
五、再查，異議人違規行為發生之日為九十三年四月六日，依當
    時之道路交通管理處罰條例第六十一條第三項固規定：「汽
    車駕駛人，駕駛汽車違反道路交通安全規則，因而肇事致人
    受傷者，吊扣其駕駛執照三個月至六個月。」，然該條規定
    已於九十三年四月二十一日經總統華總一義字第○九三○○
    ○七七六○一號令修正公布，並經行政院於九十三年六月三
    十日以院臺交字第○九三○○八六六八四號令發布定自九十
    三年七月一日施行，其修正後之該條第三項規定：「汽車駕
    駛人，駕駛汽車違反道路交通安全規則，因而肇事致人受傷
    者，記違規點數三點；致人受重傷者，吊扣其駕駛執照三個
    月至六個月」，並刪除原條文第四項：「前項之輕重傷標準
    ，由交通部定之」之規定。按行政罰在法律之適用上，應類
    推適用刑法第二條第一項：「行為後法律有變更者，適用裁
    判時之法律，但裁判前之法律有利於行為人者，適用最有利
    於行為人之法律」，又稅捐稽徵法第四十八條之三：「納稅
    義務人違反本法或稅法之規定，適用裁處時之法律，但裁處
    前之法律有利於納稅義務人者，適用最有利於納稅義務人之
    法律」，亦揭示該「從新從輕」之原則。再行政機關於行為
    人違反行政法裁處時，適用裁處時之法律，但裁處前之法律
    有利於行為人者，適用最有利於行為人之法律。而所謂裁處
    ，包括訴願、行政訴訟之決定或判決，此有最高行政法院八
    十九年九月十三日八十九年度九月份第一次庭長法官聯席會
    議決議意旨可為參照。則行政機關對於違反行政法之行為人
    為裁處時，除裁處前之法律有利於行為人外，自應以裁處時
    之法律為裁處之依據，臺灣高等法院九十三年度交抗字第五
    一四號、第五六一號裁定亦同此旨。則經比較新舊法之結果
    ，如被害人所受傷勢為輕傷，依舊法為裁處吊扣駕駛執照三
    個月至六個月，依新法則裁處記違規點數三點，自以修正後
    之規定較有利於異議人，故就異議人因駕駛機車違規造成李
    杰峰受有輕傷之行為，應適用修正後之道路交通管理處罰條
    例第六十一條第三項之規定裁處，而原處分機關逕依修正前
    第六十一條第三項，吊扣異議人駕駛執照六個月，其處分亦
    有未洽。
六、綜上所述，原處分機關漏未就異議人「於左轉彎時，未先進
    入內側車道未先駛入內側車道，即自外側車道左轉」、及「
    汽車迴轉前，未暫停並顯示左轉燈光或手勢」之行為為審酌
    ，而僅就其「迴車前未注意來往車輛」之情形，依道路交通
    管理處罰條例第四十九條第五款之規定，裁處異議人罰鍰新
    臺幣一千八百元；就異議人因「違反道路交通安全規則肇事
    致人受傷」之行為，亦誤用修正前之道路交通管理處罰條例
    第六十一條第三項，吊扣異議人駕駛執照六個月，原處分即
    難認為允洽。異議人異議意旨雖無理由，仍應由本院將原處
    分撤銷，而於審酌異議人以一迴轉行為觸犯道路交通管理處
    罰條例第四十八條第五款、第四十九條第五款之情形後，從
    一重第四十九條第五款「迴車前未暫停並顯示左轉燈光，且
    未注意來往車輛」之規定，裁處異議人罰鍰新臺幣一千八百
    元，並依同條例第六十三條第一項第一款之規定，記異議人
    違規點數一點；另就異議人因違反道路交通安全規則肇事致
    人受傷之部分，改依修正後道路交通管理處罰條例第六十一
    條第三項之規定，裁處受處分人記違規點數三點，以資適法
    。
據上論斷，應依道路交通案件處理辦法第二十條前段，裁定如主
文。
中     華     民     國    94    年    1    月   12   日
                     臺灣臺北地方法院交通法庭
                           法  官  劉  秀  君
上正本證明與原本無異。
如不服本裁定，應於裁定送達後五日內向本院提出抗告狀。
                           書記官  陳  靜  君
中　　華　　民　　國　　94　　年　　1 　　月　　14　　日
